【裁判字號】    91,訴,1398
【裁判日期】    920304
【裁判案由】    毒品危害防制條例
【裁判全文】
臺灣臺中地方法院刑事判決                        九十一年度訴字第一三九八號
    公  訴  人  臺灣臺中地方法院檢察署檢察官
    被      告  甲○○
右列被告因毒品危害防制條例案件，經檢察官提起公訴（九十一年度毒偵字第一四七
七號），本院判決如左：
    主  文
甲○○連續施用第一級毒品，處有期徒刑拾月。扣案之第一級毒品海洛因壹包（警秤
毛重零點貳公克，驗餘後量微無法秤得淨重，包裝重零點貳肆公克），沒收銷燬之；
扣案之杓子壹支，沒收。
    事  實
一、甲○○前曾於民國八十八年間因施用毒品案件，經臺灣南投地方法院裁定送勒戒
    處所觀察、勒戒後，認無繼續施用毒品之傾向，由臺灣南投地方法院檢察署檢察
    官於八十八年六月二十一日，以八十八年度偵緝字第一九○號為不起訴處分確定
    ；再因施用毒品案件，經臺灣南投地方法院以八十九年度毒聲字第七六一號裁定
    送勒戒處所觀察、勒戒後，認有繼續施用毒品之傾向，經臺灣南投地方法院以八
    十九年度毒聲字第一三二七號裁定送戒治所施以強制戒治，並由臺灣南投地方法
    院檢察署檢察官提起公訴，經臺灣南投地方法院於八十九年九月八日以八十九年
    度訴字第三一五號判處有期徒刑十月確定（指揮書執畢日期為九十一年十二月十
    六日，本件不構成累犯），其於執行前開強制戒治滿三月後，執行成效良好，認
    無繼續施以戒治之必要，由臺灣南投地方法院以八十九年度毒聲字第二○五○號
    裁定停止戒治，所餘戒治期間付保護管束，後因違反保護管束應遵守事項情節重
    大，再經臺灣南投地方法院於九十年五月一日以九十年度毒聲字第五四○號裁定
    撤銷停止戒治，令入戒治處所施以強制戒治（強制戒治期間自九十年七月十六日
    至九十一年二月十六日止）。詎甲○○於五年內復另基於施用第一級毒品海洛因
    之概括犯意，於上揭停止戒治交付保護管束期間內（自九十年一月三日至九十年
    七月十五日出所在外），自九十年五月五日下午三、四時許起至同年七月十三日
    下午三、四時許止，在其南投縣埔里鎮○○里○○街三十號住處，以將海洛因摻
    入香菸中施用之方式，連續施用第一級毒品海洛因多次。嗣於九十年七月十五日
    二十時三十分，為警在其南投縣埔里鎮○○里○○街三十號住處查獲，並扣得甲
    ○○所有之第一級毒品海洛因一包（警秤毛重○．二公克，驗餘後量微無法秤得
    淨重，包裝重○．二四公克）及供施用毒品所用之杓子一支。（保安處分部分，
    甲○○因違反保護管束應遵守事項情節重大，業經臺灣南投地方法院檢察署檢察
    官聲請臺灣南投地方法院於九十年五月一日以九十年度毒聲字第五四○號裁定撤
    銷停止戒治）。
二、案經南投縣警察局埔里分局報請臺灣南投地方法院檢察署檢察官呈請臺灣高等法
    院臺中分院檢察署令轉臺灣臺中地方法院檢察署檢察官偵查起訴。
    理  由
一、(1)右揭犯罪事實，業據被告甲○○於本院審理時坦承不諱，雖被告於上開停止戒
    治交付保護管束期間內經警查獲時所採集之尿液，經送南投市衛生局檢驗，結果
    嗎啡類呈陰性反應，惟查「依據行政院衛生署所訂定之濫用藥物尿液檢驗機構認
    可基準，尿液檢體中濫用藥物或其代謝物之濃度高於或等於閾值時，認定該藥物
    之存在（即陽性），．．．。尿液檢驗結果依該標準判定陽性者，表示尿液中藥
    物濃度高於或等於閾值，可確認曾服用該藥物；而判定陰性者，則表示尿液中藥
    物濃度低於閾值或未檢出，不完全表示未曾服用該藥物」（行政院衛生署管制藥
    品管理局九十年九月十三日管檢字第九八○六四號函參照），本件被告之尿液檢
    驗報告雖判定為陰性，然僅表示尿液中第一級毒品海洛因濃度低於閾值或未檢出
    ，不完全表示未曾服用該第一級毒品海洛因，且本件除被告之自白外，復有被告
    所有之第一級毒品海洛因一包（警秤毛重○．二公克，驗餘後量微無法秤得淨重
    ，包裝重○．二四公克）及供施用毒品所用之杓子一支扣案可資佐證，且被告所
    持有之上揭白色粉末，經送法務部調查局鑑驗後，其鑑驗結果為：送驗白粉含有
    第一級第六項毒品海洛因成分，量微無法秤重，包裝重○．二四公克，此有該局
    鑑定通知書一紙附卷可稽（見本院卷），足見被告之自白與事實相符，其確有施
    用第一級毒品海洛因之犯行無誤。(2)另按毒品危害防制條例對於施用毒品者，並
    未予以除罪，施用毒品之行為仍屬犯罪，本應受刑罰之評價，惟因施用毒品者屬
    「病態性犯人」，毒品危害防制條例為維護施用毒品行為人之身心健康，乃明定
    應施以類似病患治療之觀察、勒戒或強制戒治等療程，並僅在該條例第二十條第
    二項、第二十三條第一項所定之條件下（亦即：(一)初犯經觀察、勒戒，無繼續施
    用毒品之傾向，(二)五年內再犯經觀察、勒戒，無繼續施用毒品之傾向，(三)一犯經
    觀察、勒戒，有繼續施用毒品之傾向，再經強制戒治期滿），始免予刑罰訴追外
    ，對每一施用毒品之行為，仍應施予罪刑之評價。至毒品危害防制條例第二十二
    條第二項中段所稱違反保護管束應遵守事項情節重大者，得由檢察官聲請法院裁
    定撤銷停止戒治之規定，應係類如保安處分執行法第四條之一第二項前段之立法
    意旨，僅就已進行之強制戒治處分，繼續執行，即足收戒除毒癮之治療目的，無
    再向法院聲請裁定送觀察、勒戒或強制戒治之實益，並非限制停止戒治期間之施
    用毒品行為，「僅」得撤銷停止戒治，不得提起公訴。否則停止戒治前施用毒品
    之行為，應論處刑罰，停止戒治後之施用毒品行為，非難性較前者更高，反而不
    得訴追處罰，無異鼓勵犯罪。足見立法者之本意，當無以強制戒治之療程尚未完
    成，認停止戒治期間之施用毒品行為，無再為罪刑評價之必要，且在再犯、三犯
    或三犯以上之情形均然，不得割裂解釋，認再犯僅得撤銷停止戒治，不得提起公
    訴；三犯或三犯以上者，除得撤銷停止戒治，亦可提起公訴。職是之故，毒品危
    害防制條例所稱之「再犯」、「三犯」應以經是否為訴訟法上之同一案件為斷，
    而非以觀察、勒戒或強制戒治等療程完結之次數為準 (最高法院八十九年台非字
    第九０號判決亦採此見解)。查被告甲○○前曾因施用毒品案件，經臺灣南投地
    方法院檢察署檢察官裁定送勒戒處所觀察、勒戒後，認無繼續施用毒品之傾向，
    由臺灣南投地方法院檢察署檢察官於八十八年六月二十一日，以八十八年度偵緝
    字第一九○號為不起訴處分確定；再因施用毒品案件，經臺灣南投地方法院以八
    十九年度毒聲字第七六一號裁定送勒戒處所觀察、勒戒後，認有繼續施用毒品之
    傾向，經臺灣南投地方法院以八十九年度毒聲字第一三二七號裁定送戒治所施以
    強制戒治，並由臺灣南投地方法院檢察署檢察官提起公訴，經臺灣南投地方法院
    於八十九年九月八日以八十九年度訴字第三一五號判處有期徒刑十月確定，其於
    執行前開強制戒治滿三月後，執行成效良好，認無繼續施以戒治之必要，由臺灣
    南投地方法院以八十九年度毒聲字第二○五○號裁定停止戒治，所餘戒治期間付
    保護管束，此有卷附之臺灣高等法院被告全國前案紀錄表、臺灣臺中地方法院檢
    察署刑案資料查註紀錄表、上揭不起訴處分書及判決影本各一份在卷足考。被告
    係經送強制戒治已屆滿三月，其成效經評定為合格，認無繼續戒治之必要，始經
    本院裁定停止戒治，付保護管束等情，足認被告於經戒治後確已斷癮，故被告此
    次於保護管束期間再為施用第一級毒品之犯行，應確係另行起意無訛，屬另一獨
    立之犯罪行為，揆諸前揭說明，被告此次施用第一級毒品之行為，應屬三犯，是
    被告於五年內三犯毒品危害防制條例第十條第一項之罪，事證明確，犯行堪以認
    定。
二、按海洛因係毒品危害防制條例第二條第二項第一款所稱之第一級毒品，核被告甲
    ○○施用海洛因之行為，係犯毒品危害防制條例第十條第一項之施用第一級毒品
    罪。被告持有第一級毒品之低度行為，為所犯施用第一級毒品之高度行為所吸收
    ，不另論罪；其先後多次施用第一級毒品海洛因之行為，時間緊接，犯罪構成要
    件相同，顯均係基於概括犯意而反覆為之，為連續犯，應依刑法第五十六條之規
    定論以一罪，並加重其刑。爰審酌被告曾有違反毒品危害防制條例案件之素行，
    經觀察勒戒、不起訴處分與判決科刑後仍施用毒品不輟，與其犯罪之動機、目的
    、手段、吸食毒品之時間與次數、所生危害係屬藥物自殘，尚未嚴重破壞社會秩
    序、侵害他人權益，與斟酌被告犯後坦承犯行、態度良好，尚知所悔悟等一切情
    狀，量處如主文所示之刑。
三、末查，扣案之第一級毒品海洛因一包（警秤毛重○．二公克，驗餘後量微無法秤
    得淨重，包裝重○．二四公克），為違禁物，應依違反毒品危害防制條例第十八
    條第一項前段規定宣告沒收銷燬之。另扣案之杓子一支，係被告甲○○所有且供
    施用第一級毒品海洛因所用之物，業據被告供明在卷，爰併依刑法第三十八條第
    一項第二款規定，宣告沒收之。
四、至被告於上揭時、地為警查獲時所採集之尿液，經送南投縣政府衛生局檢驗，雖
    呈甲基安非他命之陽性反應（見臺灣臺中地方法院檢察署九十一年度毒偵字第一
    四七七號偵查卷宗第十二頁），惟此部分未據檢察官起訴，本院無從審理，自應
    由檢察官另為適法之處理，附此敘明。
據上論斷，應依刑事訴訟法第二百九十九條第一項前段，毒品危害防制條例第十條第
一項、第二十條第三項前段、第十八條第一項前段，刑法第十一條前段、第五十六條
、第三十八條第一項第二款，判決如主文。
本案經檢察官鄒千芝到庭執行職務。
中      華      民      國    九十二    年      三      月      四      日
                              臺灣臺中地方法院刑事第六庭
                                  審判長法  官  梁 堯 銘
                                        法  官  莊 深 淵
                                        法  官  洪 堯 讚
右正本證明與原本無異。
如不服本判決，應於判決送達後十日內向本院提出上訴狀，上訴於臺灣高等法院臺中
分院( 須附繕本 )。
                                        書記官
中      華      民      國    九十二    年      三      月      四      日
附錄論罪科刑法條
毒品危害防制條例第十條第一項
施用第一級毒品者，處六月以上五年以下有期徒刑。


司法院資訊處製作；財團法人民間司法改革基金會備份。
